【裁判字號】    89,易,2863
【裁判日期】    890831
【裁判案由】    能源管理法
【裁判全文】
臺灣板橋地方法院刑事判決                        八十九年度易字第二八六三號
    公  訴  人  臺灣板橋地方法院檢察署檢察官
    被      告  甲○○
                乙○○
                丙○○
右列被告因違反能源管理法案件，經檢察官聲請以簡易判決處刑（八十八年度偵字第
四八六一號），本院認應適用通常程序判決如左：
    主  文
甲○○、乙○○共同未經許可而經營中央主管機關指定之能源產品之銷售業務，各處
拘役拾日，如易科罰金，均以佰元折算壹日。均緩刑貳年。扣案之ＬＧＰ瓦斯液
化石油氣仟公升、汽油壹仟肆佰拾公升、報表壹張及新台幣壹萬仟玖佰元均沒
收。
丙○○免訴。
    事  實
一、甲○○、乙○○明知汽油、液化石油氣非經中央主管機關經濟部許可不得輸入、
    輸出、生產或銷售，且明知丙○○（另為免訴諭知，詳如理由欄貳），在臺北縣
    蘆洲市賢路集七十七號，私設加油站，以每公升ＬＧＰ瓦斯液化石油氣（下稱瓦
    斯）新台幣（下同）八．五元，汽油十．五元之價格，向不詳姓名綽號「阿財」
    之成年人販入後，即分別以每公升九元、十一元之價格，販售予不特定人使用，
    係未經許可經營瓦斯、石油銷售業務之人，竟均與之共同基於犯意之聯絡，自民
    國八十八年一月十三日起，皆以月薪二萬元之代價受丙○○僱用，在上址從事為
    不特定顧客加油及加瓦斯之工作。迄於八十八年二月十二日上十一時許，經警會
    同中國石油股份有限公司臺北營業處人員，在上址當場查獲，並扣得丙○○所有
    之瓦斯三千公升、汽油一千四百三十公升、因銷售瓦斯、汽油所得之一萬三千九
    百及供銷銷售瓦斯、汽油所用之報表一張（聲請簡易判決處刑書漏載此報表）、
    加油槍二支、加油機二台、加氣機一台、加氣槍二支及非供犯本罪所用之員工名
    單三張（聲請簡易判決處刑書漏載此名冊）。
二、案經內政部警政署保安警察第三總隊第一大隊報請臺灣板橋地方法院檢察署檢察
    官聲請以簡易判決處刑後改依通常程序審理。
    理  由
壹、被告甲○○、乙○○有罪部分
一、右揭事實，迭據被告甲○○、乙○○於警訊及偵審中供承不諱，並經被告丙○○
    於警訊、偵審中供述及證人即現場購買汽油之柯金標於警訊中證述明確，且有現
    場照片六幀附卷可稽及瓦斯三千公升、汽油一千四百三十公升、因銷售瓦斯、汽
    油所得之一萬三千九佰及供銷銷售瓦斯、汽油所用之報表一張（聲請簡易判決處
    刑書漏載此報表）、加油槍二支、加油機二台、加氣機一台、加氣槍二支扣案可
    資佐證。罪證明確，被告等犯行均堪認定。
二、核被告甲○○、乙○○所為，均係犯能源管理法第二十條之一前段之未經許可而
    經營中央主管機關指定之能源產品銷售業務罪。被告二人與被告丙○○間，有犯
    意之聯絡及行為之分擔，均為共同正犯。又被告二人雖自八十八年一月十三日起
    至同年二月十二日止，有多次販賣瓦斯及石油予不特定人之行為，惟均係包括於
    一個經營瓦斯、石油銷售業務之範疇內，尚不構連續犯。爰分別審酌被告等之品
    行、智識程度、所生之危害、未經許可經營管制能源所造成之損害程度，受人僱
    用工作情節較輕，以及被告等犯罪後均坦承犯行尚有悔意等一切情狀，各量處如
    文所示之刑，以資懲儆，並均諭知易科罰金之折算標準。末查：被告等二人前均
    未曾受有期徒刑以上刑之宣告，有臺灣高等法院檢察署刑案紀錄簡覆表二紙在卷
    可徵，其二人因一時思慮欠周致觸犯刑章，且受人僱用工作，惡性尚非重大，犯
    罪後亦有悔意，經此偵審教訓之後，已足收警惕之效，當無再犯之虞，是本院認
    對被告二人所宣告之刑，均以暫不執行為適當，爰依刑法第七十四條第一款規定
    皆宣告緩刑二年，以啟自新。至扣案之瓦斯三千公升、汽油一千四百三十公升，
    係共犯被告丙○○銷售之產品，爰依能源管理法第二十條之一後段之規定宣告沒
    收，另報表一張、一萬三千九百元，係共犯被告丙○○所有，且依序係供犯本罪
    所用、因犯本罪所得之物，業據其陳明在卷，爰依刑法第三十八條第一項第二款
    、第三款規定宣告沒收；惟員工名冊三張，尚無證據證明係供被告等犯本罪所用
    之物，及加油槍二支、加油機二台、加氣機一台、加氣槍二支，業因被告丙○○
    於八十七年九月八日，因犯同樣案件被查獲後經警扣案，移送檢察官起訴後，經
    本院判處拘役五十日，並予以宣告沒收確定，而於八十九年一月二十三日執行沒
    收完畢，此經被告丙○○供明，復有本院八十七年度易字第五三八一號刑事判決
    附卷足稽（本案係被告丙○○於八十七年九月八日經查獲後繼續營業所犯者），
    自均毋庸再為沒收之諭知，附此敘明。
貳、被告丙○○免訴部分
二、按案件曾經判決確定者，應諭知免訴之判決，刑事訴訟法第三百零二條第一款定
    有明文。又此訴訟上所謂一事不再理之原則，關於實質上一罪或裁判上一罪，均
    有其適用，最高法院六十年臺非字第七七號著有判例。
三、查本件被告丙○○於八十七年八月下旬起同年九月八日下午三時許，因有未經許
    可經營中央主管機關指定之能源產品銷售業務之犯行，業經本院於八十八年三月
    三十日以八十七年度易字第五三八一號判決判處拘役五十日，並於八十八年五月
    二十四日確定，此有本院上開刑事判決及被告丙○○臺灣高等法院檢察署刑案紀
    錄簡覆表紙在卷可徵。而本件被告被訴於八十七年十一月間（聲請簡易判決處刑
    書漏載此日期，但被告已於本院供明）至八十八年二月十二日上午十一時許止未
    經許可而經營中央主管機關指定之能源產品之銷售業務之犯行與上開經判決確定
    之犯行，有同一事實之關係，為實質上一罪，應為上開確定判決效力所及，核屬
    曾經判決確定之案件，揆諸前揭說明，應為被告丙○○免訴之諭知。
據上論斷，應刑事訴訟法第四百五十二條、第二百九十九條第一項前段、第三百零二
條第一款，能源管理法第二十條之一，刑法第十一條前段、第二十八條、第四十一條
、第七十四條第一款、第三十八條第一項第二款、第三款，罰金罰鍰提高標準條例第
二條，判決如主文。
本案經檢察官李海龍到庭執行職務。
中      華      民      國      八十九      年     八     月   三十一   日
                                      臺灣板橋地方法院刑事第三庭
                                          法  官  趙  義  德
右正本證明與原本無異
如不服本判決應於送達後十日內向本院提出上訴狀
                                          書記官  張  慧  玲
中      華      民      國      八十九      年     九     月     六     日
附錄本案論罪科刑法條全文：
能源管理法第二十條之一：
未經許可而經營中央主管機關指定之能源產品之輸入、輸出、生產、銷售業務者，處
一年以下有期徒刑、拘役或科或併科新臺幣三十萬元以下罰金，並得沒收其輸入、輸
出、生產、銷售之產品。


司法院資訊處製作；財團法人民間司法改革基金會備份。
